臺灣板橋地方法院刑事判決　　　　　　　96年度易字第1191號
公　訴　人　臺灣板橋地方法院檢察署檢察官
被　　　告　甲○○○
上列被告因竊盜案件，經檢察官聲請簡易判決處刑（96年度偵字
第4989號），本院認不宜以簡易判決處刑，改依通常程序，判決
如下：
    主  文
甲○○○無罪。
    理  由
一、公訴意旨略以：被告甲○○○意圖為自己不法之所有，於民
    國96年3 月1 日下午3 時10分許，在位於臺北縣永和市○○
    路389 號之雅綺服飾店內，趁乙○○不注意之際，徒手竊取
    其放置於店內桌上之皮包一只（內有彰化商業銀行存摺一本
    、國泰人壽資料一份、行動電話二具及現金新臺幣一萬二千
    元等物），得手後欲離去之際，為乙○○發現而報警查獲，
    因認被告所為，係犯刑法第320 條第1 項之竊盜罪嫌等語。
二、按犯罪事實應依證據認定之，無證據不得認定犯罪事實；又
    不能證明被告犯罪者，即應諭知無罪之判決，刑事訴訟法第
    154 條第2 項、第301 條第1 項分別定有明文。次按認定不
    利於被告之事實，須依積極證據，苟積極證據不足為不利於
    被告事實之認定時，即應為有利於被告之認定，更不必有何
    有利之證據，最高法院30年上字第816 號判例意旨可資參照
    。
三、本件公訴意旨認被告甲○○○涉有前揭罪嫌，無非係以被害
    人乙○○於警詢中之指述，被告承認取走上開皮包部分之供
    述及贓物認領保管單一紙為主要論據。訊據被告固坦承於上
    開時、地取走被害人乙○○皮包之事實，惟堅決否認有何竊
    盜犯行，辯稱：伊平日有操作股票之習慣，往往研究盤勢到
    凌晨一、二點，案發當日未睡午覺，精神較為不濟；當日伊
    身上斜揹一個皮包，手上提一個皮包，進入上開雅綺服飾店
    時，即將手提之皮包放在店內桌上被害人之皮包旁邊，後欲
    離去時，因被害人之皮包與其原本身上斜揹之皮包十分相像
    ，一時忘記該只皮包自己已經斜揹在身上，因而將被害人之
    皮包誤認為自己之皮包，遂一併取走。後被告仍在附近逛街
    ，並未走遠，若確實有意竊盜，理應迅速逃逸，而證人張麗
    琴即上開服飾店老闆報警後，發覺係誤會一場，表示被告可
    以先行離去，惟被告仍堅持待警方到場澄清誤會等語。
四、經查：
(一)被告於上開時、地取走被害人乙○○皮包之事實，固據被告
    坦承不諱，核與證人乙○○於警詢及本院審理中所為之證述
    相符，並有贓物認領保管單一紙在卷可按。惟由卷附該只皮
    包與被告當時斜揹在身上皮包之照片觀之（參見偵查卷第21
    、23頁），雖兩者之材質不盡相同，惟大小相當，式樣上亦
    僅係袋子前方有一較大之附袋，顏色均屬黑色、灰黑色等深
    暗顏色，是兩只皮包之式樣、顏色顯然十分相近，證人乙○
    ○、張麗琴於本院審理中亦分別證稱在案發當時看起來幾乎
    一模一樣、十分類似等語（參見本院96年6 月13日審判筆錄
    第4 、6 頁），是若被告在一時閃神之情形下，未注意分辨
    兩者之不同，而誤認該只皮包為其所有因而取走，衡情尚非
    顯不可能。
(二)再由證人乙○○於本院審理中所證：「我的皮包本來放在櫃
    檯前面的桌子上，我跟張小姐（指證人張麗琴）談話過程中
    ，我有發現被告進來，當時皮包還沒有不見，之後被告看完
    出去之後，我要拿我的資料出來寫，才發現我的皮包不見了
    ，後來我就跟張小姐追出去，後來我就看到被告揹者我的包
    包往隔壁離開雅綺的方向走，當時我覺得她可能有在隔壁逛
    過。（法官問：你發現皮包不見，距離被告離開雅綺服飾店
    有多久？）約三、四分鐘。（法官問：後來你們發現他身上
    揹著你的包包時，她有什麼表情？）她很驚訝。…她就莫名
    其妙說我有揹著妳的包包嗎？我就說有，我的包包就在妳身
    上。（法官問：她當時是斜揹或是側揹妳的包包？）側揹。
    …她當時身上還有斜揹一個包包與我的包包幾乎一模一樣，
    而她的包包和我的包包當時剛好放在同一個桌上，她當時手
    上還有拿著一個手提包。」等語（參見上開本院審判筆錄第
    3 、4 頁）；及證人張麗琴於本院審理中所述：「後來楊小
    姐就說她皮包不見了，然後我們就趕快出去外面看一下，我
    們就看到被告，她就往我們店門右手邊的幾家店面走來走去
    ，在那裡逛。…（法官問：當時被告離開店裡到你們發現追
    出去大概隔了多久？）約三、四分鐘左右。（法官問：你們
    跟她說身上有楊小姐的皮包時，當時被告有何反應？）我怎
    麼有拿你們的皮包，楊小姐就說有啊，我的皮包在你身上，
    被告就說我可能拿錯了。」等語觀之（參見上開本院審判筆
    錄第5 、6 頁），被告進入上開雅綺服飾店時，手上所提之
    皮包係並列放置於被害人皮包之旁，而被告原先身上所揹之
    皮包既係斜揹，衡情確有無意間忘記之可能，參以前述兩者
    皮包之相近程度，及被告取走被害人皮包後，約過三、四分
    鐘被害人才發覺此事而與證人張麗琴一同追出店外，此時被
    告竟仍在隔壁店家及騎樓處逛街，而非迅速逃離現場，且對
    其拿走被害人皮包一事，亦露出毫不知情之驚訝表情，實與
    一般人錯拿他人物品之反應相同，顯見被告原先是否係基於
    竊盜之故意而取走被害人之皮包，並非無疑。
(三)況證人張麗琴復證稱：「因為我們不認識被告，所以當時是
    先請被告回到店內才打電話報警，在警察來之前，被告有說
    她自己有做股票，迷迷糊糊地就拿錯了，後來她就拿出她記
    錄股票的本子，我就說妳這麼認真做股票，而且看她年紀比
    較大還在做股票，而且分析的很清楚、很詳細，可能分析的
    頭昏腦脹了，而且皮包已經拿回來了，就請被告先離開，被
    告就說我並沒有拿被害人的皮包，我為什麼要先離開，我在
    這裡等警察，警察來就說叫她們回去做筆錄了。」等語（參
    見上開本院審判筆錄第6 頁），核與證人乙○○於本院審理
    中就此部分之證述相符（參見上開本院審判筆錄第4 頁），
    顯見當時證人張麗琴及被害人已有不追究之意思，且欲任由
    被告離去，按被告若真係基於竊盜之犯意取走被害人皮包，
    既然被害人已經不追究了，大可在警方抵達之前離開現場，
    又何需堅持留在現場等待警方到來？亦可徵被告所辯其非基
    於竊盜之犯意為之，僅係因一時精神恍惚，誤以為被害人之
    皮包係其已斜揹於身上之皮包，因而錯拿，堪以採信。
五、綜上所述，本件被告雖確實於上開時、地取走被害人之皮包
    ，然依調查所得證據尚不足以證明被告係基於竊盜之故意為
    之，復查無其他積極證據足資證明被告有上開公訴人所指之
    竊盜犯行，揆諸前揭法條及判例意旨，其犯罪尚屬不能證明
    ，依法自應諭知無罪之判決。
據上論斷，應依刑事訴訟法第301 條第1 項，判決如主文。
本件經檢察官吳宗光到庭執行職務。
中　　華　　民　　國　　96　　年　　6 　　月　　29　　日
　　　　　　　　　  刑事第十七庭法　官 張紹省
以上正本證明與原本無異。
如不服本判決，應於判決送達後十日內，向本院提出上訴狀。
　　　　　　　　　　　　　　　　書記官 周雅玲
中　　華　　民　　國　　96　　年　　7 　　月　　4 　　日
